【裁判字號】    90,台上,5495
【裁判日期】    900906
【裁判案由】    違反槍砲彈藥刀械管制條例
【裁判全文】
最高法院刑事判決                                九十年度台上字第五四九五號
    上  訴  人  甲○○
右上訴人因違反槍砲彈藥刀械管制條例案件，不服台灣高等法院台南分院中華民國九
十年五月二十二日第二審更審判決（九十年度上更(一)字第六○號，起訴案號：台灣台
南地方法院檢察署八十八年度偵字第九七九一、一○一六○、一○二七九號），提起
上訴，本院判決如左：
    主  文
上訴駁回。
    理  由
按刑事訴訟法第三百七十七條規定，上訴於第三審法院，非以判決違背法令為理由，
不得為之。是提起第三審上訴，應以原判決違背法令為理由，係屬法定要件。如果上
訴理由狀並未依據卷內訴訟資料，具體指摘原判決不適用何種法則或如何適用不當，
或所指摘原判決違法情事，顯與法律規定得為第三審上訴理由之違法情形，不相適合
時，均應認其上訴為違背法律上之程式，予以駁回。本件上訴意旨略稱：(一)、原判決
認定上訴人未經許可販賣手槍未遂部分，並未經檢察官起訴，原判決遽以論罪科刑，
有違法律之正義與程序。(二)、王明暉與同案被告陳清茂因感情破裂，有所恩怨，致其
出庭應訊時，無中生有，誣指上訴人與陳清茂有共同意圖販賣槍枝之行為，原判決竟
未對案情真相詳加調查，竟採王明暉片面之詞，判處上訴人罪刑，亦有違證據法則云
云。
惟查：原審撤銷第一審關於上訴人未經許可販賣手槍部分不當之判決，改判論處上訴
人共同未經許可販賣手槍未遂（累犯）之罪刑，係依憑上訴人及同案被告陳清茂部分
之供述，證人王明暉之證供，暨有扣案之制式九○手槍、霰彈長槍、子彈、彈匣及內
政部警政署刑事警察局鑑驗通知書等證據，為其論罪之基礎。並說明上訴人販賣手槍
未遂部分雖起訴法條漏列，然為起訴事實已論及，法院自得就此部分予以審究；侵占
部分雖起訴事實未論及，惟與上開販賣手槍未遂部分牽連犯裁判上一罪之關係，自為
起訴效力所及等理由綦詳。按被告所犯之法條，起訴書中雖應記載，但法條之記載，
究非起訴之絕對必要條件，若被告有兩罪，起訴書中已載明其犯罪事實而僅記載一個
罪名之法條，其他一罪雖未記載法條，亦應認為業經起訴。本件起訴書關於上訴人部
分，所記載之法條雖僅記載槍砲彈藥刀械管制條例第七條第四項、第八條第四項，而
未記載同條例第七條第一項，惟起訴書之「犯罪事實欄」已載明「……王明暉抵達後
，陳清茂、甲○○二人又出示渠二人共同非法持有之前揭衝鋒槍及手槍，表明願各以
新台幣（下同）七十萬元及三十五萬元之價格出售，未獲王明暉應允」等情，依上開
說明，上訴人與陳清茂共同未經許可販賣手槍未遂犯行，顯已在檢察官起訴範圍內，
原審就上訴人共同未經許可販賣手槍未遂犯行予以論罪科刑，尚難謂有上訴意旨(一)項
所載之未受請求之事項予以判決之違背法令。又採證認事乃事實審法院之職權，苟其
證據之取捨及事實之認定並不違背論理法則及經驗法則，即不容任意指為違法而執為
適法之第三審上訴理由。上訴意旨(二)項，純係就原審採證認事之職權行使，及已論駁
說明之事項，徒憑己見，而為事實問題之爭執，核與法律規定得為第三審上訴理由之
違法情事，不相適合。綜上說明，其上訴不符法律上之程式，應予駁回。至上訴人未
經許可持有手槍部分（經原審量處有期徒刑五年六月，併科罰金新台幣六萬元），上
訴人已於第三審上訴狀內表明對該部分判決無異議，未上訴而告確定，附此敘明。
據上論結，應依刑事訴訟法第三百九十五條前段，判決如主文。
中      華      民      國     九十     年      九      月      六      日
                              最高法院刑事第十二庭
                                  審判長法官  呂  潮  澤
                                        法官  陳  世  雄
                                        法官  孫  增  同
                                        法官  林  開  任
                                        法官  蕭  權  閔
      右正本證明與原本無異
                                              書  記  官
中      華      民      國     九十     年      九      月     十一     日


司法院資訊處製作；財團法人民間司法改革基金會備份。
